【裁判字號】    98,交聲,2045
【裁判日期】    981230
【裁判案由】    違反道路交通管理處罰條例聲明異議
【裁判全文】
臺灣桃園地方法院交通事件裁定        98年度交聲字第2045號
原處分機關  交通部公路總局臺北區監理所基隆監理站
異  議  人
即受處分人  甲○○
上列受處分人甲○○因違反道路交通管理處罰條例案件，對於原
處分機關中華民國98年8 月20日所為之處分（原處分案號：基監
字第裁42-C00000000號）聲明異議，本院裁定如下：
    主  文
異議駁回。
    理  由
一、原處分意旨略以：本件異議人即受處分人甲○○於民國97年
    8 月14日下午5 時15分許，駕駛車牌號碼FE-5048 號自小客
    車，行經臺北縣汐止市○○路○段312 巷口，因行經有燈光
    號誌管制之交岔路口闖紅燈，為臺北縣政府警察局汐止分局
    汐止派出所警員攔停舉發「紅燈左轉（大同路二段左轉312
    巷）」違反道路交通管理事件，並依道路交通管理處罰條例
    第53條第1 項規定，以北縣警交字第C00000000 號舉發違反
    道路交通管理事件通知單當場掣單舉發，異議人拒絕簽收，
    經警於收受通知聯者簽章欄載明「拒絕簽收」，並於違規通
    知單上載明：「已當面告知當事人基本權利」，異議人於法
    定期限內向交通部公路總局臺北區監理所基隆監理站陳述不
    服舉發，經原處分機關函請舉發單位調查，仍認定受處分人
    有前開違規行為，乃於98年8 月20日，依據道路交通管理處
    罰條例第53條第1 項、第63條第1 項第3 款及道路交通管理
    事件統一裁罰基準表之規定，裁處受處分人罰鍰新臺幣（下
    同）3,600 元，並記違規點數3 點等語。
二、聲明異議意旨略以：異議人即受處分人甲○○，於97年8 月
    14日下午5 時15分許，駕駛車牌號碼FE-5048 號自小客車，
    行經臺北縣汐止市○○路○段312 巷口，遭臺北縣政府警察
    局汐止分局汐止派出所警員攔停舉發「紅燈左轉（大同路二
    段左轉312 巷）」，並以北縣警交字第C00000000 號舉發違
    反道路交通管理事件通知單當場掣單舉發，惟當時與異議人
    一同左轉之車輛共有三台，第一台是閃黃燈時左轉，異議人
    是確定已變成綠燈時才轉過去，僅因當時直行車道沒有車輛
    行駛就一同被攔下來，值勤警員主觀認定號誌尚未變換，執
    法顯與事實不符，且枉斷是非。故認原處分機關裁處異議人
    罰鍰3,600 元，並記違規點數3 點之處分顯有錯誤，為此聲
    明異議請求撤銷原處分云云。
三、按汽車駕駛人，行經有燈光號誌管制之交岔路口闖紅燈者，
    處1,800 元以上5,400 元以下罰鍰，並予記違規點數3 點，
    道路交通管理處罰條例第53條第1 項、第63條第1 項第3 款
    分別定有明文。
四、經查：
（一）異議人遭警舉發，於97年8 月14日下午5 時15分許，駕駛
      牌照號碼FE-5048 號自小客車，在臺北縣汐止市○○路○
      段，違規紅燈左轉至大同路二段312 巷，有臺北縣政府警
      察局97年8 月14日北縣警交字第C00000000 號舉發違反道
      路交通管理事件通知單1 份附卷可稽。
（二）異議人固不否認有於上揭時、地駕駛車牌號碼FE-5048 號
      自小客車，行經臺北縣汐止市○○路○段312 巷，遭臺北
      縣政府警察局汐止分局汐止派出所警員掣單舉發「紅燈左
      轉（大同路二段左轉312 巷）」之違規事實，惟矢口否認
      有闖紅燈之違規情事，並以前揭情詞置辯。然查：異議人
      於上揭時、地，行經前揭巷口時，遇紅燈仍逕行左轉等情
      ，業據證人即舉發警員乙○○於本院98年11月20日訊問時
      ，到庭具結證稱：「97年8 月14日下午4 時至6 時，我與
      另一位同事在臺北縣汐止市○○路312 巷路邊執行取締違
      規勤務，我面對大同路站在庭呈照片第三頁下方黑色車子
      前面（見本院卷第21頁），看見異議人駕駛之車輛自大同
      路違規紅燈左轉到312 巷時，大同路二段與312 巷交岔口
      之燈光號誌是綠燈，所以大同路方向應該是紅燈，且當時
      只有看到異議人一台車。」等語明確（見本院卷第17頁至
      背面）。按證人乙○○乃為原處分機關所認定異議人有前
      開違規行為之證人，其已到庭在本院法官面前以言詞供述
      異議人有前開違規事實，並已就當時燈號變換情形、執勤
      所處位置、異議人行駛路徑及闖紅燈過程等情節詳述具體
      明確，再者，對於交通管制號誌之違規行為狀態瞬間即逝
      ，若非設有電子感應設備之路段，實難留有物據，此時舉
      發違規事實之執勤警員即為重要之證人，且證人乙○○為
      依法執行勤務之員警，與異議人毫無怨懟，衡情當無自陷
      偽證罪而構詞誣賴異議人之理。另於本件卷存證據資料內
      並無任何積極證據足以證明證人乙○○上開供述係屬虛偽
      ，本院自不得僅以證人乙○○為本件開單舉發異議人之員
      警而全盤抹煞其所具有之證人資格。另經本院查閱臺北縣
      政府交通局檢送之時制計畫表上所繪製之時相一至四圖示
      可知：於大同路二段312 巷之燈光號誌為綠燈時，大同路
      二段上之燈光號誌均為紅燈禁止通行，且係禁止左轉之狀
      態，而大同路一、二、三段全線號誌均設定為連鎖狀態，
      此有臺北縣政府交通局98年12月14日北交工字第09810119
      10號函暨檢送之時制計畫表、本院辦理刑事案件電話紀錄
      查詢表等在卷可佐。從而，異議人既未能提出反面證據以
      推翻證人之前開證述且證明其確無違規行為，尚難認其辯
      解可採。則異議人於97年8 月14日下午5 時15分許在上揭
      地點應有駕車行經有燈光號誌管制之交岔路口紅燈左轉之
      違規行為，應堪認定。
（三）又交通警察掣單舉發違反道路交通管理處罰條例所列之違
      規事實，本質上為行政處分，係公務員基於職務上之權力
      ，依法就特定之具體事件所為之具公法上效果之單方面行
      政行為，基於公務員為公法上行為具有公信力之原則，該
      行政行為當可被推定為真正，其據以依法處分之事實認定
      亦為正確無誤。本此公信原則，乃立法者賦予行政機關制
      定違反道路交通事件統一裁罰標準及處理細則，使執勤警
      員得當機處分以達其維護交通秩序、安全之行政目的。若
      謂公務員一切行政行為均需預留證據以證其實，則國家行
      政勢必窒礙難行，據此，刑事訴訟法就犯罪證據有關之規
      定中，與屬行政秩序罰之交通違規裁罰本質不合之部分，
      自不在準用之列，因此，本院查無任何證據足資證明執勤
      員警有捏造事實違法取締之情事存在，則執勤警員本其維
      護交通秩序、安全職責所為之舉發，自應受到合法、正確
      之推定。另按警方取締交通違規事件，其以照相或錄影等
      方式取證者，固足為違規之證明，惟警員當場舉發者，舉
      發之員警本身之目睹、耳聞，亦為違規人違規之證明，非
      必所有之違規事件，均需有照相或錄影方足為違規之證據
      。況警察執行勤務，事項繁瑣，且違規情形一過即逝，並
      非長期存在，何能要求警察必備有照相機取證？且該等違
      規事實由人之感官即可充分判定，非必以科學儀器始能偵
      測得知，為達節省行政資源之目的，何能要求每一舉發地
      點都必設有錄影設備？是本件縱無舉發照片或錄影為佐證
      ，然異議人之違規行為既經證人乙○○具結證述明確，且
      其所述內容並無何矛盾或違背經驗法則之處，自得為本院
      判斷之依據。
五、綜上所述，依據證人乙○○之證言，異議人確有在前揭時、
    地，駕駛車牌號碼FE-5048 號自小客車紅燈左轉之違規行為
    ，洵堪認定。原處分機關依道路交通管理處罰條例第53條第
    1 項、第63條第1 項第3 款及違反道路交通管理事件統一裁
    罰基準表之規定，裁處受處分人3,600 元罰鍰，並記違規點
    數3 點之處分，核無違誤或不當，本件異議人之異議為無理
    由，應予駁回。
六、據上論斷，應依道路交通案件處理辦法第19條，裁定如主文
    。
中    華    民    國    98    年    12    月    30    日
                  交通法庭  法  官  張詠晶
以上正本證明與原本無異。
如不服本裁定，應於裁定送達後5 日內，向本院提出抗告狀（應
附繕本）。
                            書記官  王峻宏
中    華    民    國    99    年    1     月    6     日

司法院資訊處製作；財團法人民間司法改革基金會備份。
